【裁判字號】    98,交聲,1883
【裁判日期】    980930
【裁判案由】    交管條例聲異
【裁判全文】
臺灣板橋地方法院交通事件裁定        98年度交聲字第1883號
原處分機關  交通部公路總局臺北區監理所
異  議  人
即受處分人  甲○○  29歲（民.
上列異議人即受處分人因違反道路交通管理處罰條例案件，對於
交通部公路總局臺北區監理所民國98年7 月13日所為之處分（北
監自裁字第裁40-CZ0000000號），聲明異議，本院裁定如下：
    主  文
異議駁回。
    理  由
一、按「汽車駕駛人，駕駛汽車有違反本條例之行為，經交通勤
    務警察或依法令執行交通稽查任務人員制止時，不聽制止或
    拒絕停車接受稽查而逃逸者，除按各該條規定處罰外，處新
    臺幣三千元以上六千元以下罰鍰」，道路交通管理處罰條例
    第60條第1 項定有明文，且依同條例第63條第1 項第1 款規
    定，應記違規點數1 點。再者，受舉發違反道路交通管理事
    件之受處罰人，認為受舉發之違規行為應歸責他人者，應於
    舉發違反道路交通管理事件通知單應到案日期前，檢附相關
    證據及應歸責人相關證明文件，向處罰機關告知應歸責人，
    處罰機關應即另行通知應歸責人到案依法處理。逾期未依規
    定辦理者，仍依本條例各該違反條款規定處罰，道路交通管
    理處罰條例第85條第1 項亦有明文。
二、原處分機關認異議人即受處分人甲○○駕駛黎雅雯所有之車
    牌號碼9531-QK 號自小客車，於民國98年4 月3 日下午1 時
    21分許，行經臺北縣板橋市○○路與陽明街交岔路口時，違
    規迴轉，經警示意停車接受稽查時，其拒絕停車接受稽查而
    逃逸，涉有道路交通管理處罰條例第60條第1 項之違規，嗣
    經警逕行製單舉發後，爰依上開法律規定，於98年7 月13日
    以北監自裁字第裁40-CZ0000000號裁處異議人罰鍰新台幣（
    下同）3 千元，且記違規點數1 點在案，此有臺北縣政府警
    察局舉發違反道路交通管理事件通知單影本、原處分機關違
    反道路交通管理事件裁決書影本各1 份附卷可按。
三、聲明異議意旨略以：異議人已無法記得在前開時間確有經過
    前開路段，此部分應由原處分機關舉證，惟本件裁罰並無任
    何採證照片或以科學方式舉證之證據，單以員警「目視」就
    開單告發，無法令人信服。爰聲明異議，請求撤銷上開裁決
    云云。
四、經查：
  (一)證人即案發當時之現場值勤警員郭高蓁到庭證稱：「（問：
    本件是否你承辦？當時情形？）案發當天我與另外二名同事
    在板橋市○○路與陽明街口執行交通稽查，我們當時是站在
    文化路南往北車道那邊，文化路南往北車道是禁止左轉的，
    我們看到一部紅色自小客車違規迴轉，往我們這邊開過來，
    我們就以手勢示意它靠邊停，並吹哨子欄停，它速度有慢一
    點，但還是往前開走，我就記下車號與顏色，我回去時就以
    電子閘門去查它的車籍資料，之後就開單告發。該車的車號
    是9531-QK ，車主不是異議人，是黎雅雯，所以我們就對他
    開單告發」、「（問：你與該車最近的距離為何？）五、六
    公尺，可以將它的車號看得很清楚」、「（問：當時視線如
    何？）當時是白天，視線很清楚」、「（問：後來你們有無
    追上去？）沒有，因為我們考量到值勤的安全」、「（問：
    你當時看到的車號、顏色與你後來回去查證的結果是否相符
    ？）相符」、「（問：視力狀況？）有近視，我執勤時有戴
    眼鏡，視力是正常的」、「（問：是否認識異議人？與異議
    人間有無任何恩怨嫌隙？）不認識，都沒有」等語（參見本
    院98年8 月5 日訊問筆錄）。
  (二)審諸前揭警員所證乙節，並無不合常理或矛盾之處，其所為
    證詞業已清楚證述前揭自小客車於案發時、地確有拒絕停車
    接受稽查而逃逸之交通違規情事甚明。至除該警員之證詞外
    ，固無另以錄影或照相等方式所拍攝之車輛違規錄影帶或照
    片另資證明。惟一般警員執行交通勤務，依法並未要求就上
    開車輛拒絕停車接受稽查而逃逸等違規事項必須錄影或拍照
    存證，且因此等違規情事均發生於一剎那之間，除非於案發
    現場恰有預先錄影或擺設固定之照相設備，否則要求值勤警
    員或舉發機關緊急錄影或照相，並須以此為證，亦未免與執
    行勤務之實況難合。職是之故，本院以為雖無違規錄影或照
    片等證據資料另為佐證，但案發當時之現場值勤員警亦不失
    為可資證明之證人身分，上開警員既已到庭作證如上，其證
    詞尚屬合理，且衡諸該警員係依法執行公務，其與異議人並
    不認識，亦無任何嫌隙可言，該警員當不至甘冒涉犯偽證罪
    之風險，蓄意構陷異議人有此交通違規，故該警員上述之證
    言應可採信，當堪認定前揭自小客車確有上開之違規事實無
    訛。
  (三)又員警製單舉發之對象原係前揭自小客車之車主即所有人黎
    雅雯，惟黎雅雯於98年7 月13日與異議人一同至原處分機關
    ，並向原處分機關具狀陳明前揭涉嫌違規之駕駛人為異議人
    ，而非黎雅雯；嗣原處分機關即於同日對到場之異議人製作
    前揭裁決書裁罰，該裁決書並當場送達異議人本人，此有原
    處分機關98年9 月1 日北監自字第0986024814號函暨所附之
    「提供違規駕駛人申請書」影本、原處分機關送達證書影本
    1 份在卷可稽。足見異議人已陪同黎雅雯向原處分機關表明
    其為前揭車輛之駕駛人，原處分機關因而裁罰該車駕駛人即
    異議人，於法自無不合。
五、綜上所述，原處分機關審酌異議人違規情節，處以法律規定
    額度內之罰鍰3 千元，並記違規點數1 點，自屬有據。異議
    人仍執詞聲明異議，洵無理由，本院當應裁定駁回。
六、結論：依道路交通管理處罰條例第87條第2 項、道路交通案
    件處理辦法第19條，裁定如主文。
中    華    民    國    98    年    9     月    30    日
                  交通法庭      法  官  陳信旗
上列正本證明與原本無異。
如不服本裁定，應於裁定送達後5日內敘明抗告理由，向本院提
出抗告狀。
                                書記官  陳金鳳
中    華    民    國    98    年    10    月    2     日


司法院資訊處製作；財團法人民間司法改革基金會備份。
